【裁判字號】    97,交聲,361
【裁判日期】    970926
【裁判案由】    聲明異議
【裁判全文】
臺灣嘉義地方法院交通事件裁定         97年度交聲字第361號
原處分機關  交通部公路總局嘉義區監理所
異  議  人  甲○○
上列受處分人因違反道路交通管理處罰條例事件，對於交通部公
路總局嘉義區監理所民國97年8月12日所為之裁決處分（處分
案號：嘉監裁字第70-KAE118047號）聲明異議，本院裁定如下：
    主  文
異議駁回。
    理  由
一、原處分意旨略以：異議人即受處分人甲○○（下稱異議人）
    於民國97年7月11日23時5分許，在嘉義縣北港大橋南端處，
    駕駛車號3770-JF號自用小客車，拒絕接受酒精濃度測試之
    檢定，為雲林縣警察局北港分局金湖派出所警員當場舉發，
    原處分機關即交通部公路總局嘉義區監理所以異議人違反道
    路交通管理處罰條例第35條第4項、第67條第2項之規定，裁
    處異議人罰鍰新台幣（下同）6萬元，並吊銷駕駛執照，3年
    內禁止重新考領等語。
二、本件異議意旨略以：異議人於上開時地係搭乘其妻乙○○駕
    駛之車號3770-JF號自用小客車，由板頭村沿北港溪南端堤
    防上道路由東向西轉北（北港大橋）行駛。因所行駛之堤防
    道路上設有顛簸（連續高凸）路面，系爭車輛經過北港大橋
    南端路檢處後，因車輛行駛中車底發出異常聲響，其妻遂於
    北港大橋往北約100公尺空曠處，將車輛暫停路邊察看，異
    議人始終坐於右前座並未駕車。案發時，其妻駕車行經北港
    溪南端堤防道路時，即可目擊警方在北港大橋北端執行路檢
    ，若真要規避警方路檢，大可在進入北港大橋前即行改道、
    迴轉、替換駕駛。且車行經大橋南端路口，亦有警員站崗，
    當時既未攔查，其若真為駕駛人，自可直行或左轉即可避開
    警方路檢，豈有右轉北港大橋路邊，方才停車更換駕駛，等
    候員警前來路檢舉發之理？故本件交通舉發案件，顯為值勤
    員警發生誤認、誤判，該舉發事由與事實相反，請求撤銷原
    處分等語。
三、按汽車駕駛人，駕駛汽車經測試檢定有下列情形之一者，處
    新臺幣1萬5千元以上6萬元以下罰鍰，並當場移置保管該汽
    車及吊扣其駕駛執照1年；因而肇事致人受傷者，並吊扣其
    駕駛執照2年；致人重傷或死亡者，吊銷其駕駛執照，並不
    得再考領：一、酒精濃度超過規定標準；汽車駕駛人拒絕接
    受第一項測試之檢定者，處新臺幣6萬元罰鍰，並當場移置
    保管該汽車及吊銷該駕駛執照；如肇事致人重傷或死亡者，
    吊銷該駕駛執照，並不得再考領；汽車駕駛人，曾依第35條
    第4項前段規定吊銷駕駛執照者，3年內不得考領駕駛執照，
    道路交通管理處罰條例第35條第1項第1款、第4項、第67條
    第2項，分別定有明文。
四、經查，證人即舉發本件之警員丙○○於97年9月25日本院調
    查時結證：「（本件）是我開單沒錯。當天我們在北港大橋
    上面做路檢，縮減車道，在攔查酒測，他停在橋上不往前走
    ，我跑過去看，我看到他太太從右前座位下來，走到駕駛座
    要去開車，甲○○就從之前他太太坐的位置下來，我說車子
    根本是甲○○開，為何又說是他太太開，甲○○下車就有酒
    味，但他不讓我們酒測，車上只有他們2個人」、「（你所
    站位置？）當時我是四處看看巡看。我這組的任務是專門要
    攔回頭車，因有的駕駛看見前面有路檢會回頭，所以我們是
    負責攔回頭車，所以我看到異議人，認為他會回頭，所以跑
    過去。」、「我站的位置不是攔查，他得行向我們沒有縮減
    車道，並非要對該行向攔查。我的任務就不是攔查。」等語
    ，是異議人確實有拒絕接受酒精測試之舉。雖證人即異議人
    之妻乙○○於本院調查時，證以遭警舉發當時，確實由其駕
    駛系爭車輛，因行經北港溪堤防道路之顛簸路面，發覺車子
    有異聲，才會轉向北港大橋停在寬敞的地方察看系爭車輛有
    無零件鬆脫等節，亦為附和異議人之說詞，然異議人違規地
    點於當夜11時許，昏暗不明，為異議人自承在卷，並提出仿
    照當時停車位置之周遭環境之照片1張附卷可查，則證人乙
    ○○一方面表示將系爭車輛暫停於「較寬闊處」，以方便檢
    查汽車零件有無鬆脫之狀況，卻復證稱「前面第一臨檢到我
    停車地方都沒有路燈。當時我停時沒有注意有無路燈。警察
    說我們換座位，我才發現那個地方根本沒有路燈。」等語，
    兩者間似有不符常理之處。衡情，證人乙○○當日果係下車
    察看汽車底盤有無零件鬆脫狀況，其既有意識要找尋寬闊地
    點，即當注意將所駕車輛暫停於光線充足之處。然證人乙○
    ○竟於昏暗不明夜晚，將車輛暫停於無路燈照明之橋面上，
    顯然無從遂行其目的。再者，異議人自承其為職業大客車駕
    駛，其對汽車機械性能之瞭解，顯然優於毫無機械專業背景
    之證人乙○○。而違規當時係深夜，異議人竟任由毫無經驗
    之女性，於夜間單獨下車察看汽車狀況；證人乙○○亦捨警
    方臨檢處較明亮及安全處暫停所駕車輛察看汽車異常處等節
    ，在在與事理有違，自難信證人乙○○之證詞。異議人上揭
    辯解顯非可採。末查，製單之員警丙○○為依法執行勤務之
    警員，與異議人毫無怨懟，衡情當無自陷偽證罪而構詞誣賴
    異議人之理，復查無積極證據足以證明證人上開證述係屬虛
    偽，且交通警察製單舉發違反處罰條例所列之違規事實，本
    質上為行政處分，係公務員基於職務上之權力，依法就特定
    之具體事件所為之具公法上效果之單方面行政行為，基於公
    務員為公法上行為具有公信力之原則，該行政行為當可被推
    定為真正，其據以依法處分之事實認定亦為正確無誤。
五、綜上所述，本件異議人駕車拒絕酒精濃度測試之違規事實明
    確，原處分機關以異議人違反道路交通管理處罰條例第35條
    條第4項、第67條第2項及違反道路交通管理事件統一裁罰基
    準規定，裁處異議人罰鍰6萬元，並吊銷駕駛執照，3年內禁
    止重新考領，核無不當，本件異議為無理由，應予駁回。
中    華    民    國    97    年    9     月    26    日
                  交通法庭法  官  王慧娟
上列正本證明與原本無異。
如不服本裁定，應於裁定送達後5日內向本院提出抗告狀（應附
繕本）。
中    華    民    國    97    年    9     月    26    日
                          書記官  黃子祝


司法院資訊處製作；財團法人民間司法改革基金會備份。
